臺灣花蓮地方法院刑事判決　　　　　　　　　　　　　九十二年度交易字第二號
　　公　訴　人　臺灣花蓮地方法院檢察署檢察官
　　被　　　告　甲○○
右列被告因過失致死案件，經檢察官提起公訴（九十二年度偵字第二七０五號），由
本院合議庭裁定進行簡式審判，本院判決如左：
    主  文
甲○○因過失致人於死，處有期徒刑陸月，如易科罰金，以參佰元折算壹日。
    事  實
一、甲○○未領有自用小客車之駕駛執照，竟於民國（下同）九十一年九月二十七日
    上午，駕駛車牌號碼ＧＲ－○五八三號自用小客車沿花蓮縣玉里鎮大禹里高寮大
    橋西側道路（起訴書誤載為四側道路）由西向東行駛，於同日上午八時十分左右
    ，行經該路段與某無名稱之農路無號誌交岔路口時（位於台灣電力公司設置之編
    號大禹高幹一一六分十三號電線桿附近），本應注意減速慢行並作隨時停車之準
    備，以避免危險之發生，而依當時天候陰、日間自然光線充足、路面乾燥、無缺
    陷、無障礙物、視距良好，復無不能注意之情事，竟仍疏於注意減速慢行，未減
    速慢行，貿然以時速四十公里左右之速度行經上述交岔路口，適蘇開委無照駕駛
    ＨＧＳ－○○八號機車，亦疏未注意搶先自對向車道左轉至該農路，且未讓直行
    之甲○○先行，甲○○因閃煞不及，在其駕駛之車道內而不慎與蘇開委所駕機車
    碰撞，使蘇開委受有左右胸肋骨骨折等傷害，進而引發心臟休克而當場死亡。甲
    ○○肇事後，委由不詳姓名之路人報警處理，於花蓮縣警察局玉里分局大禹派出
    所陸述銘警員到場處理而尚不知肇事者係何人前，向有偵查機關權限之警員自首
    ，承認其肇事而接受裁判。
二、案經臺灣花蓮地方法院檢察署檢察官據報相驗自動檢舉偵查起訴。
    理  由
一、訊據被告甲○○對於右揭時間、地點因無照駕駛且駕車不慎而肇事之事實已坦承
    不諱，復有道路交通事故調查報告表一份、現場照片二十幀、花蓮縣警察局舉發
    違反道路交通管理事件通知單影本一份附卷足稽。又被告、被害人所駕駛之車輛
    撞擊情形，業經檢察官至現場履勘車輛，有履勘筆錄一份在卷可佐。而被害人確
    係因本件車禍傷重不治死亡，亦經檢察官督同法醫師到場相驗屬實，製有驗斷書
    、相驗屍體證明書、勘驗筆錄各一份及相驗照片五幀在卷可稽。
二、按汽車行經無號誌交叉路口，應減速慢行，作隨時停車之準備，道路交通安全規
    則第九十三條第一項第三款定有明文。被告雖未領有駕駛執照，然其自承駕車經
    驗有四、五年，且該處係平日駕車之行經路段，知道有一交叉路口等語，顯見被
    告駕車時應已注意上開規定，且依道路交通事故調查報告表之記載及現場照片所
    示，當時天候陰、日間自然光線充足、路面乾燥、無缺陷、無障礙物、視距良好
    ，又無不能注意之情事，被告竟疏未注意上開規定，以致兩車相撞，使被害人身
    亡，衡情顯有過失。本件車禍經送臺灣省花東區車輛行車事故鑑定委員會鑑定，
    亦同此認定，此有該鑑定委員會九十二年一月二十日花鑑字第九一○七八五號函
    及所附鑑定意見書一份在卷可參。雖被害人駕車時亦未注意搶先左轉，且未讓直
    行之被告先行，亦有過失，但未能因此免除被告之罪責，附此敘明。次按駕駛人
    有飲用酒類或其他類似物後其吐氣所含酒精濃度超過每公升○‧二五毫克者，不
    得駕車，道路交通安全規則第一百一十四條第二款固定有明文，本件被告雖於案
    發當日十時零二分為警測試其酒精濃度為每公升○．一二毫克，然尚無積極證據
    證明其於駕車時之酒精濃度已達每公升○．二五毫克，故未能認定被告有酒醉駕
    車之情形，併予敘明。末查，被害人確因本件車禍死亡，已詳如前述，則被告之
    過失犯行與被害人之死亡間，顯有相當因果關係。本件事證明確，被告犯行洵堪
    認定，應予依法論科。
三、核被告所為，係犯刑法第二百七十六條第一項之過失致人於死罪。經查，被告未
    領有自用小客車之駕駛執照而駕車肇事，致人死亡，應依道路交通管理處罰條例
    第八十六條第一項規定，加重其刑。又被告於警員知悉肇事者前坦承肇事，此有
    報告書一份附卷可稽，被告符合刑法第六十二條之自首規定，故應予減輕其刑。
    爰審酌被告未注意駕車之安全並遵守交通規則，致被害人身亡，除強制保險金外
    ，僅賠償新台幣五萬元，迄今尚未依約賠償其餘之十五萬元予被害人家屬，顯無
    誠心彌補被害人家屬因痛失親人之傷痛，然審酌被告犯後坦承過失、態度尚佳，
    及被害人駕車疏失較重等一切情狀，量處如主文所示之刑，以示懲儆，並諭知易
    科罰金之折算標準。
據上論斷，應依刑事訴訟法第二百九十九條第一項前段，刑法第二百七十六條第一項
、第六十二條前段、第四十一條第一項前段，道路交通管理處罰條例第八十六條第一
項，罰金罰鍰提高標準條例第一條前段、第二條，判決如主文。
本案經檢察官乙○○到庭執行職務。
中      華      民      國    九十三    年      一      月     十九     日
                              臺灣花蓮地方法院刑事第三庭
                                  法    官    鄭  培  麗
右正本證明與原本無異。
如對本判決不服，應於送達後十日內，向本院提出上訴狀。（應抄附繕本）告訴人或
被害人如對於本判決不服者，應具備理由請求檢察官上訴，其上訴期間之計算係以檢
察官收受判決正本之日期為準。
                                  法院書記官
中      華      民      國    九十三    年      一      月     十九     日
附錄本判決論罪之法律條文：
刑法第二百七十六條第一項：
因過失致人於死者，處二年以下有期徒刑、拘役或二千元以下罰金。
道路交通管理處罰條例第八十六條第一項：
汽車駕駛人，無駕駛執照駕車、酒醉駕車、吸食毒品或迷幻藥駕車、行駛人行道或行
經行人穿越道，不依規定讓行人優先通行，因而致人受傷或死亡，依法應負刑事責任
者，加重其刑至二分之一。
